【裁判字號】    89,台上,2207
【裁判日期】    890427
【裁判案由】    違反麻醉藥品管理條例
【裁判全文】
最高法院刑事判決                              八十九年度台上字第二二○七號
    上  訴  人  甲○○
                身分證統一編號.
                住台灣省基隆市.
                居台灣省基隆市.
    選任辯護人  黃安然律師
右上訴人因違反麻醉藥品管理條例案件，不服台灣高等法院中華民國八十七年二月十
七日第二審判決（八十六年度上訴字第六○二九號，起訴案號：台灣士林地方法院檢
察署八十六年度偵字第六三一九號)，提起上訴，本院判決如左：
    主  文
原判決撤銷，發回台灣高等法院。
    理  由
本件原判決認定上訴人甲○○明知安非他命業經行政院衛生署公告列為化學合成麻醉
藥品管理，竟意圖營利，基於概括之犯意，於民國八十六年三月中旬某日，在臺北縣
中和市○○街郵局旁，以新台幣（下同）三萬元之價格，非法販賣化學合成麻醉藥品
安非他命一兩予蔡金安。又於八十六年三月二十七日下午一時許，在臺北縣中和市某
處所，向年籍不詳年約四、五十歲之男子，以三萬元販入安非他命一包，準備伺機售
予他人，旋攜帶該安非他命，於同日下午三時三十分，為警在臺北市○○路二○○巷
四十一號前查獲，並扣得上開安非他命一包等情。因而維持第一審論處上訴人連續非
法販賣化學合成麻醉藥品罪刑之判決，駁回上訴人在第二審之上訴，固非無見。
惟查：(一)、審理事實之法院對於被告有利及不利之證據，應一律注意，詳為調查，綜
合全案證據資料，本於經驗法則以定其取捨，並將取捨證據及得心證之理由於判決內
詳為說明。如有應調查之證據未予調查，率行判決，其判決當然為違背法令。又被告
之自白，須非出於強暴、脅迫、利誘、詐欺或其他不正之方法，且與事實相符者，始
得採為證據。如果被告之自白，係出於不正之方法，並非自由陳述，即其取得自白之
程序，已非適法，則不問自白之內容是否確與事實相符，因其非係適法之證據，即不
能採為判決基礎。上訴人於八十七年一月十三日向原審具狀辯稱：偵查中檢察官以威
逼利誘方式對其偵訊，問案態度奇差，口氣兇惡，且以上訴人曾吸食安非他命威脅，
其於偵查中之自白非出於任意性，無證據能力等語，並提出偵查錄音紀錄一份為憑（
原審卷第三十九頁背面、第四十頁、第四十五頁、第四十六頁）。原審固曾於上訴人
為上開辯解前之八十六年十二月二十二日，當庭播放偵訊錄音帶予以勘驗，然原審對
於播放偵訊錄音帶勘驗結果如何，於訊問筆錄內則全無記載（原審卷第二十五頁背面
），而於判決理由中亦未說明上訴人上開所辯不足採信之原因。究竟上訴人之上開辯
解是否屬實？上訴人於偵查中之自白是否非屬自由陳述？此與上訴人於偵查中之自白
得否採為判決之基礎攸關，原審對上訴人上開所辯各節，並未詳加調查釐清，遽以上
訴人於偵查中之自白為論罪之主要證據，尚嫌速斷，其審理猶有未盡。(二)、上訴人行
為後，毒品危害防制條例已於八十七年五月二十日修正公布，並於同年月二十二日生
效。依該條例第二條第二項第二款之規定安非他命列為第二級毒品。而製造、運輸、
販賣第二級毒品者，處無期徒刑或七年以上有期徒刑，得併科新台幣七百萬元以下罰
金。且犯該罪者，其供犯罪所用或因犯罪所得之財物，均沒收之，如全部或一部不能
沒收時，追徵其價額或以其財產抵償之，同條例第四條第二項、第十九條第一項復定
有明文。有關非法販賣安非他命之法定刑及沒收之規定，均有變更，原判決未及比較
新舊法之適用，亦屬無可維持。上訴意旨指摘原判決不當，尚非全無理由，應認有撤
銷發回更審之原因。
據上論結，應依刑事訴訟法第三百九十七條、第四百零一條，判決如主文。
中      華      民      國    八十九    年      四      月    二十七    日
                              最高法院刑事第五庭
                                  審判長法官  董  明  霈
                                        法官  丁  錦  清
                                        法官  林  茂  雄
                                        法官  王  居  財
                                        法官  張  祺  祥
      右正本證明與原本無異
                                              書  記  官
中      華      民      國    八十九    年      五      月      二      日


司法院資訊處製作；財團法人民間司法改革基金會備份。
